臺灣高等法院民事裁定
110年度非再抗字第2號
聲  請  人  財團法人台北縣私立真光教養院

法定代理人  胡峻源  
代  理  人  林瑞珠律師 
上列聲請人因與相對人新北市政府間聲請清算事件，對於中華民
國110年8月31日本院110年度非抗字第46號確定裁定，聲請再審
，本院裁定如下：
    主  文
聲請駁回。
聲請程序費用由聲請人負擔。
    理  由
一、按裁定已經確定，有民事訴訟法第496條第1項或第497條之
    情形者，得準用本編之規定，聲請再審，民事訴訟法第507
    條定有明文。是對已確定裁定聲請再審，係當事人對於所受
    不利益之確定，裁定尋求救濟之方法，應以原確定裁定之當
    事人為限，若非當事人，自無聲請再審之權。查本院110年
    度非抗字第46號確定裁定（下稱原確定裁定）之當事人為胡
    峻源，有該案裁判書可稽（見本院卷第39至47頁），本件聲
    請再審之聲請人財團法人台北縣私立真光教養院（下稱真光
    教養院）並非上開案件之當事人，就上開案件並無聲請再審
    之權，其聲請再審於法不合，應依民事訴訟法第502條第1項
    規定，予以駁回。
二、民事訴訟法第五編再審程序之規定，於非訟事件之確定裁定
    準用之，但已依抗告、聲請再審、聲請撤銷或變更裁定主張
    其事由，經以無理由駁回者，不得更以同一事由聲請再審，
    此觀非訟事件法第46條之1第1項、第2項第1款規定自明。此
    係為避免當事人以同一事由對於原確定判決或駁回再審之訴
    之確定判決，一再提起再審之訴，致浪費司法資源所設之限
    制（同法立法說明參看）。所謂同一事由，以當事人主張事
    項具體該當為必要，並非法律抽象規定之同一條款再審事由
    （最高法院93年度台上字第2166號判決要旨參照）。本件真
    光教養院主張其因評鑑不及格遭新北市政府社會局（下稱新
    北社會局）廢止設立許可者，乃身障機構設立許可登記證，
    並非法人設立許可登記證，法人資格仍然存在；新北社會局
    未依主管機關衛生福利部頒布之行政規則辦理，當然違法；
    身心障礙者權益保障法第92條第2項、第3項、第4項、內政
    部審查要點第17條第1項規定，絕非指財團法人遭廢止設立
    許可即當然解散，原確定裁定依財團法人法及內政部審查要
    點第17點認真光教養院被廢止設立許可，即應強制解散，進
    入清算程序係違反法律規定，亦違背論理法則，故原確定裁
    定有民事訴訟法第496條第1項第1款規定再審事由云云。惟
    真光教養院法定代理人胡峻源不服前程序臺灣臺北地方法院
    109年度抗字第556號第二審裁定（下稱第556號裁定）提起
    再抗告，係主張：「相對人於101年8月17日以北府社障字第
    1012132770號函（下稱系爭行政處分）係廢止真光教養院之
    教養機構設立執照，非財團法人之設立執照，且身心障礙者
    權益保障法第92條第2項、第3項、第4項、內政部審查要點
    第17條第1項規定，均未規定財團法人遭廢止設立許可時，
    即生當然解散之效果，而主管機關、法院迄今未以命令或裁
    定命真光教養院解散，真光教養院無進行清算程序之必要」
    ，經原確定裁定認第556號裁定並無適用法規顯有錯誤之情
    形，再抗告為無理由而予以駁回（見本院卷第39至47頁）。
    經核真光教養院聲請本件再審所指原確定裁定適用法規顯有
    錯誤之情事，與前程序第二審裁定再抗告人所指摘者，非但
    法律規定同一，主張之具體事項亦屬相同，既已於前程序主
    張其事由，經原確定裁定認再抗告無理由予以駁回，依前揭
    說明，不得再以同一事由聲請再審，故本件再審之聲請，難
    認合法，應予駁回。
三、據上論結，本件再審之聲請為不合法，爰裁定如主文。
中　　華　　民　　國　　111 　年　　1 　　月　　 12 　日
                  民事第十九庭  
                        審判長法  官   魏麗娟　　　
                              法  官　 張婷妮　　　
                              法  官   潘進柳
正本係照原本作成。
不得抗告。
中　　華　　民　　國　　111 　年　　1 　　月　　12　　日
　　　　　　　　　　　　　　
　　　　　　　　　　　　　　  書記官   廖婷璇